【裁判字號】    96,易,2506
【裁判日期】    970409
【裁判案由】    詐欺
【裁判全文】
臺灣臺北地方法院刑事判決              96年度易字第2506號
公  訴  人  臺灣臺北地方法院檢察署檢察官
被      告  丙○○
                      之2號
選任辯護人  吳東一律師
上列被告因詐欺案件，經檢察官提起公訴（九十六年度偵字第一
七一八五號），本院判決如下：
    主  文
丙○○無罪。
    理  由
一、公訴意旨略以：被告丙○○明知將自己金融帳戶借與他人，
    可能被用於詐欺不特定人之不法用途，竟仍基於幫助詐欺之
    故意，於民國九十六年六月十日，將自己所有之中國信託商
    業銀行（下稱中國信託）新莊分行帳戶（帳號：00000
    0000000），提供與大陸地區女友丁○○使用，嗣九
    十六年六月間，甲○○上網，向盜用莊國忠（業經不起訴處
    分）向雅虎奇摩拍賣申請之帳號「ｃｈｕａｎｇ○九二五」
    之賣方購買相機，並依賣方指示，將價金新臺幣（下同）八
    千元匯至上開帳戶中，惟遲遲未接到相機，始知受騙，遂報
    警處理而查獲上情。因認被告丙○○涉犯刑法第三百三十九
    條第一項及同法第三十條第一項之幫助詐欺取財罪嫌等語。
二、按犯罪事實應依證據認定之，無證據不得認定其犯罪事實。
    又不能證明被告犯罪者，應諭知無罪之判決，刑事訴訟法第
    一百五十四條第二項、第三百零一條第一項分別定有明文。
    再按，事實之認定，應憑證據，如未能發現相當證據，或證
    據不足以證明，自不能以推測或擬制之方法，為裁判基礎；
    且認定不利於被告之事實須依積極證據，苟積極證據不足為
    不利於被告事實之認定時，即應為有利於被告之認定；另認
    定犯罪事實所憑之證據，雖不以直接證據為限，間接證據亦
    包括在內，然無論直接證據或間接證據，其為訴訟上之證明
    ，須於通常一般之人均不致有所懷疑，而得確信其為真實之
    程度者，始得據之為有罪之認定，倘其證明尚未達到此一程
    度，而有合理之懷疑存在，無從使事實審法院得有罪之確信
    時，即應由法院為諭知被告無罪之判決（最高法院四十年臺
    上字第八六號、三十年上字第八一六號、七十六年臺上字第
    四九八六號判例參照）。
三、公訴人認被告丙○○涉犯幫助詐欺取財罪，無非以被告之供
    述、被害人甲○○之證述、被告於中國信託新莊分行第00
    0000000000號帳戶之存款明細及被害人匯款之中
    國信託自動櫃員機交易明細表等件資為論據。
四、被告丙○○於本院審理時固承認其有於中國信託新莊分行開
    立第000000000000號之帳戶，並出借予其大陸
    地區女友丁○○使用之事實，惟否認有何幫助詐欺之犯行，
    辯稱：我於九十一年間開立上開帳戶後，因為丁○○代辦臺
    灣客戶至大陸旅遊事宜，需要有臺灣的銀行帳號以供客戶匯
    款，所以我於九十三年間，將上開帳戶之提款卡、密碼交予
    丁○○使用，丁○○原先在大陸直接以提款卡提領上開帳戶
    內之款項，後來覺得手續費太貴，就由我辦理網路轉帳，設
    定該帳戶內之款項只能轉帳至我在中國信託重陽分行第00
    0000000000號帳戶，丁○○定期會將上開中國信
    託新莊分行帳戶內之款項，以網路轉帳之方式，轉匯至我中
    國信託重陽分行帳戶，我不定期用中國信託重陽分行之金融
    卡在臺灣之ＡＴＭ領錢，累積相當數目後，再匯款給丁○○
    等語。被告之選任辯護人並聲請傳喚證人乙○○到庭作證，
    以證明上開中國信託新莊分行之帳戶確係供丁○○之臺灣客
    戶匯款使用之情。
五、經查：
  (一)被告於九十一年九月十八日前往中國信託重陽分行開立帳號
    000000000000號帳戶，並於九十一年十月十四
    日前往中國信託新莊分行開立第000000000000
    號帳戶（即系爭帳戶），復至中國信託就系爭帳戶辦理網路
    銀行約定轉入帳號之申請，申請指定轉入約定帳戶戶名丙○○、帳號為第000000000000號之銀行帳戶，系
    爭帳戶自九十三年四月十四日起，迄九十六年六月十二日止
    ，均有轉帳至被告中國信託重陽分行帳戶，本件被害人甲○○之匯款亦轉帳至被告中國信託重陽分行之情，為被告所是
    認，且有上開二帳戶之開戶基本資料與歷史交易查詢報表各
    一份附卷可證（本院卷第二七頁至第七○頁及第九四頁至第
    一○一頁參照）。又甲○○於九十六年六月十日下午二時三
    十五分許，透過雅虎奇摩拍賣網站，向盜用帳號「ｃｈｕａ
    ｎｇ○九二五」之賣家，下標購買ＣＡＮＯＮ  ＩＸＵＳ八
    五○型號相機一臺，於九十六年六月十二日上午八時四十五
    分許，依該賣家之指示，前往基隆市七堵國小旁之中國信託
    ＡＴＭ自動櫃員機，轉帳八千元之現金至被告系爭帳戶之事
    實，業據證人即被害人甲○○於警詢及檢察官偵訊時證述明
    確（臺灣臺北地方法院檢察署九十六年度偵字第一七一八五
    號卷第十一、三六頁參照），並有ＡＴＭ交易明細單一張（
    同上偵查卷第二四頁參照）及系爭帳戶之活期存款明細在卷
    可佐，均堪信為真實。
  (二)被告辯稱：因其大陸地區女友丁○○係為臺灣地區旅客赴大
    陸旅遊代訂食宿、機票等事宜，需臺灣之銀行帳戶以供丁○○之客戶匯入食宿及機票等費用，故其將系爭帳戶提供予丁○○使用等語。經查：
  1.證人乙○○於本院審理時結證稱：我在網路上認識在大陸深
    圳的丁○○已經二、三年，曾經前往大陸地區與丁○○見面
    ，我前往大陸地區時，會委由丁○○在大陸代訂飯店、機票
    及安排旅遊行程等事宜，我則在臺灣利用網路銀行轉帳之方
    式以新臺幣匯款到中國信託000000000000號帳
    號以支付上開代訂及旅遊之費用，我這幾年大概每個月都有
    匯款，因為她幫我訂旅館、機票外，還有幫我在大陸做股票
    、基金，最近次數變少，因為大陸股市不好，只有出差時要
    付旅館、機票錢才匯款，這個帳戶在九十六年六月被凍結之
    後，我就匯款到丁○○所指定之其他帳戶，上個月還有匯款
    支付我二月份到大陸出差之旅費，在今日開庭之前完全不認
    識被告等語屬實（本院卷第一四三至一四六頁參照）。另經
    本院依職權調閱證人乙○○之入出境資料（本院卷第一五六
    頁參照），其自九十四年二月二十八日起至九十七年三月二
    日止期間有多次入出境紀錄，九十四年間，其入出境次數為
    五次，九十五年間，其入出境次數為七次，九十六年間，其
    入出境次數為六次，最近一次出境係在九十七年二月二十五
    日等情，核與證人乙○○所為上開證述內容相符，足認其上
    開證述內容應屬真實，可證丁○○係真有其人，且其以代辦
    臺灣地區人民前往大陸地區食宿、機票、安排旅遊行程為業
    ，並以被告所提供之系爭帳戶供臺灣地區客戶匯入代辦費用
    之用等情，是被告所為上開辯解，尚非虛妄，堪予採信。
  2.況且被告基於與丁○○之間為男女朋友關係，因臺灣地區與
    大陸地區間款項無法互相轉匯，乃應丁○○之請求出借系爭
    帳戶及提款卡等物供其使用，與常情無違，尚無從因此即認
    被告於出借系爭帳戶之時，主觀上已經預見丁○○可能交付
    系爭帳戶與他人作為不法目的使用。
  (三)再者，被害人所匯入金錢係轉匯至被告中國信託重陽分行0
    00000000000號帳戶，並未為詐欺集團成員所領
    取乙節，有系爭帳戶活期存款明細一紙在卷可參（同上偵查
    卷第二八頁）。從而，被害人甲○○指訴遭詐騙之過程及金
    錢係匯入系爭帳戶等情，僅能證明其係遭詐欺而匯款之事實
    ，然尚難以此遽認被告主觀上有何幫助詐欺之故意。
六、綜上所述，本件依據公訴人所舉之證據，尚難認定被告將系
    爭帳戶之存摺、提款卡等物交付予丁○○使用之時，主觀上
    係基於幫助詐欺之故意而為之，此外，復查無其他積極證據
    足證被告有何幫助詐欺之犯行，揆諸前開說明，既不能證明
    被告犯罪，即應為被告無罪之諭知。
七、臺灣高雄地方法院檢察署九十六年度偵字第三四九三○號移
    送併辦意旨略以：被告丙○○明知將自己金融帳戶借與他人
    ，可能被用於詐欺不特定人之不法用途，竟仍基於幫助詐欺
    之故意，於九十六年六月上旬某日，將自己所有之系爭帳戶
    提供與大陸地區女友丁○○使用，嗣九十六年六月十日晚間
    六時十六分許，俞紀賢在高雄市○○區○○街一四六號五樓
    住處上網至雅虎奇摩拍賣網站，向自稱「李先生」之人購得
    數位相機一台，並依其指示，將價金八千元匯至上開帳戶中
    ，惟遲遲未接到相機，經撥打「李先生」所留行動電話號碼
    0000000000號（申辦人鮑錫文另聲請簡易判決處
    刑），均未能取得聯繫，始知受騙，遂報警處理而查獲上情
    ，因認被告此部分所為，亦涉刑法第三百三十九條第一項及
    同法第三十條第一項之幫助詐欺罪嫌，與本案起訴部分關係
    為被告以一提供帳戶行為幫助詐欺集團成員多次向被害人詐
    欺取財，為想像競合之裁判上一罪關係，為法律上同一案件
    ，爰移送併案審理等語。惟本院既認本案起訴部分應為被告
    無罪之諭知，已如前述，即與併辦部分不生任何裁判上一罪
    或實質上一罪之法律上同一案件關係，是前開併辦部分即非
    在本院審理範圍之內，應退回檢察官另為適法之處理，附此
    敘明。
據上論斷，應依刑事訴訟法第三百零一條第一項，判決如主文。
本案經檢察官汪南均到庭執行職務。
中    華    民    國    97    年    4     月    9     日
                  刑事第九庭審判長法  官  林怡秀
                                  法  官  葉珊谷
                                  法  官  徐淑芬
本件正本證明與原本無異。
如不服本判決，應於判決送達後十日內向本院提出上訴狀（應抄
附繕本）。被害人甲○○如對於本判決不服者，應具備理由請求
檢察官上訴，其上訴期間之計算係以檢察官收受判決正本之日期
為準。
                                  書記官  廖純瑜
中    華    民    國    97    年    4     月    9     日


司法院資訊處製作；財團法人民間司法改革基金會備份。
